【裁判字號】    97,消債更,1990
【裁判日期】    980526
【裁判案由】    更生事件
【裁判全文】
臺灣板橋地方法院民事裁定          97年度消債更字第1990號
聲  請  人  甲○○
上列當事人因消費者債務清理事件聲請更生，本院裁定如下：
    主  文
聲請駁回。
聲請費用由聲請人負擔。
    理  由
一、按聲請更生或清算不合程式或不備其他要件者，法院應以裁
    定駁回之，但其情形可以補正者，法院應定期間先命補正，
    消費者債務清理條例（下稱本條例）第8 條定有明文。又債
    務人與金融機構協商成立者，不得聲請更生或清算。但因不
    可歸責於己之事由，致履行顯有重大困難者，不在此限；本
    條例施行前，債務人依金融主管機關協調成立之中華民國銀
    行公會會員辦理消費金融案件無擔保債務協商機制與金融機
    構成立之協商，準用前項之規定，復為本條例第151 條第5
    項、第6 項所明定。依其立法理由可知，債務清償方案成立
    後，固由債務人按其條件履行，惟需於其後發生情事變更，
    在清償期間收入或收益不如預期，致該方案履行困難甚或履
    行不能，因不可歸責於己，始能聲請更生或清算，此項規定
    旨在避免債務人任意毀諾已成立之協商，濫用更生或清算之
    裁判上債務清理程序，蓋以債務清償方案係經當事人行使程
    序選擇權所為之債務清理契約，債務人應受該成立之協議所
    拘束，債務人既已與金融機構協商成立，如認該協商方案履
    行有其他不適當情形，自仍應再循協商途徑謀求解決。
二、本件聲請意旨略以：聲請人屬本條例第2 條所稱消費者，因
    其有不能清償債務之情事，已依金融主管機關協調成立之中
    華民國銀行公會會員辦理消費金融案件無擔保債務協商機制
    ，與最大債權機構台新國際商業銀行股份有限公司（下稱台
    新銀行）達成協商，約定自民國95年11月起，分80期，0 ％
    ，每月以新臺幣（下同）18,372元清償債務，至全部清償為
    止。然聲請人每月平均收入僅約21,000元，扣除上開協商應
    繳費用後，已不足維持生活，故聲請人於繳納19期後之毀諾
    ，係非可歸責於己之事由所致。而聲請人所積欠之無擔保或
    無優先權之債務總額未逾1,200 萬元，復未經法院裁定開始
    清算程序或宣告破產。為此，爰依法聲請裁定准許更生云云
    。
三、按本件聲請人於消費者債務清理條例施行前，曾依照中華民
    國銀行公會會員辦理消費金融案件無擔保債務協商機制，與
    最大債權金融機構台新銀行成立協商，業據其提出之財團法
    人金融聯合徵信中心債權人清冊中「是否曾參與銀行公會債
    務協商」欄註記「Ｙ」一節為憑。乃本件聲請人聲請更生，
    依上開說明，自須符合「不可歸責於己之事由致履行顯有重
    大困難」之要件，方為適法。經查：
  (一)聲請人主張其毀諾之原因，係因每月收入扣除協商應繳金額
    後，不足維持生活云云。查聲請人於94年1 月31日起，即任
    職於慶遠企業有限公司，且其係於93年3 月29日離婚，固有
    聲請人提出之勞工保險被保險人投保年資資料查詢單、95年
    度暨96年度綜合所得稅各類所得資料清單及戶籍謄本在卷可
    參。惟按聲請人對其經濟狀況、個人收支情形應知之綦詳，
    理應於協商時評估可否履行協商條件之情事，聲請人當時盱
    衡其經濟狀況，猶簽署協商協議書，同意最大債權銀行即台
    新銀行之無擔保債務還款計劃，縱因收入扣除支出後確不敷
    償還，亦屬聲請人於協商時可得預見，自不得再以銀行不顧
    伊之實際狀況，片面擬定還款，伊不得已接受協商條件等語
    辯解。換言之，聲請人於協商時既已明知其收入數額，以及
    將來可能支出之用途，仍同意承諾原協商條件，當非無充分
    考量籌措資金來源之規劃，自不得再以同一原因反覆爭執，
    核先敘明。
  (二)次查，經本院職權查詢結果，依聲請人於95年7 月29日協商
    時出具之收入證明切結書，其每月收入為31,000元，且依其
    消費金融無擔保債務協商案件申請人財務資料表，聲請人係
    自行向債權銀行要求每月清償19,000元，此有台新銀行台新
    債協98法字第120146號函及其附件在卷可稽。是聲請人既自
    94年1 月31日起，即任職於慶遠企業有限公司（本院卷第56
    頁），且聲請人始終未提出有非可歸責於己致收入減少之情
    事，如減薪或非自願性離職等，又觀諸聲請人於協商後已依
    約繳足19期，足證上開協商方案應未超出聲請人之償債能力
    。況聲請人今年不過39歲（58年10月20日生），離距勞動基
    準法所定強制退休年齡65歲止，尚有得工作期間26年，亦非
    無清償債務之可能，只要願意努力工作，撙節支出，甚或再
    與債權人商談「個別協商」一致性條款以降低此後每月所負
    擔之還款數額，更非不可能再繼續履行現今或更易後之協商
    條件。
  (三)按更生程序係為保護有更生誠意之債務人而設，債務人如不
    配合法院而為協力行為，即足認其欠缺清理債務之誠意，且
    無聲請更生之真意，自無加以保護之必要（本條例第9 條、
    第46條參照）。核諸聲請人提出之證據，既難認其有何不可
    歸責於己致履行顯有重大困難或不能履行之情事，聲請人復
    未提出其他利己證據以實其說，是本件聲請人聲請更生，即
    屬要件不備，核其情形又屬無從補正，是依首揭說明，本件
    自應駁回其更生之聲請，爰裁定如主文。
四、另聲請人既有固定收入之履行能力，且現銀行公會已就曾經
    參加95年度債務協商毀諾之債務人提供「個別協商一致性方
    案」使能再進行協商。故聲請人倘認原協商條件過苛，尚非
    不得與其債權人台新銀行等銀行，再次進行解決債務之商談
    ，亦得經由個別債權銀行協商程序以求適當之履債方式，併
    予指明。
五、至於所繳納郵務送達費2,040 元，則待本件更生聲請事件確
    定後，如尚有剩餘郵資餘額，再予檢還聲請人，附此敘明。
中    華    民    國    98    年    5     月    26    日
              民事第二庭    法  官  連育群
上為正本係照原本作成
如不服本裁定，應於裁定送達後10日內，以書狀向本院提出抗告
，並繳納抗告費新臺幣1千元
中    華    民    國    98    年    5     月    26    日
                            書記官  溫婷雅


司法院資訊處製作；財團法人民間司法改革基金會備份。
